【裁判字號】    99,易,2600
【裁判日期】    990914
【裁判案由】    詐欺
【裁判全文】
臺灣臺中地方法院刑事判決              99年度易字第2600號
公  訴  人  臺灣臺中地方法院檢察署檢察官
被      告  乙○○
上列被告因詐欺案件，經檢察官提起公訴（99年度偵字第15056
號），被告於準備程序中就被訴事實為有罪之陳述，本院合議庭
裁定由受命法官獨任進行簡式審判程序，並予判決如下：
    主    文
乙○○幫助意圖為自己不法之所有，以詐術使人將本人之物交付
，處拘役肆拾伍日，如易科罰金，以新臺幣壹仟元折算壹日。
    犯罪事實
一、乙○○於民國九十八年十月三十日某時，見自由時報之分類
    廣告欄刊登有款項借貸之訊息，其因適有週轉調度上之需求
    ，乃依照該廣告上所載之聯絡方式與對方聯繫，並順利向對
    方借得新臺幣（下同）一萬元之款項，之後，對方復進而以
    便於提領乙○○每月所繳之利息費用為由，要求乙○○需交
    付金融卡及密碼資料。乙○○明知個人在金融機構帳戶之金
    融卡與密碼資料係供自己使用之重要理財工具，關係個人財
    產、信用之表徵，具高度之專屬性與私密性，且可預見金融
    卡及其密碼資料如交付告知予他人使用，而未加以闡明正常
    用途，極易被利用為與財產有關之犯罪工具，竟仍不顧他人
    可能遭受財產上損害之危險，而基於縱若其金融機構之帳戶
    資料被利用作為詐欺取財之用，亦不違背其本意之幫助犯意
    ，率爾輕忽，未詳加思慮對方要求交付帳戶資料以提領其所
    繳交利息費用之合理性，即依對方指示，於九十八年十一月
    十七日某時，在不詳地點，將其前於九十五年五月二十五日
    ，在彰化銀行西屯分行（以下簡稱彰化銀行）所開立，帳號
    00000000000000號帳戶之金融卡及密碼資料交付予真實姓名
    、年籍均不詳之成年人。該成年人於取得上開乙○○所提供
    之帳戶資料後，即與共組詐欺集團之其他成員，共同基於意
    圖為自己不法所有之犯意聯絡，於九十八年十一月十八日十
    四時許，以電話聯繫居於桃園縣桃園市之甲○○，佯稱其係
    甲○○之同事，因需錢孔急，欲向甲○○借款，致甲○○陷
    於錯誤，而於九十八年十一月十八日某時，依對方指示將所
    有之二萬元以網路銀行轉帳方式匯入乙○○所開設之上開彰
    化銀行帳戶內，未幾，即由前述詐欺集團成員持乙○○所提
    供之提款卡與密碼資料，將甲○○遭詐騙所匯入之前述款項
    提領一空。嗣因甲○○發覺有異，乃知受騙而報警處理，始
    由警進而查悉上情。
二、案經臺中市警察局第六分局報請臺灣臺中地方法院檢察署檢
    察官偵查起訴。
    理    由
一、訊據被告乙○○坦承確有於上揭時地，將前揭其所開立彰化
    銀行帳戶之金融卡及密碼資料，均提供交付告知予真實姓名
    、年籍均不詳之成年人收取知悉之事實，且該名成年人所屬
    詐欺集團成員所為之前述詐欺犯行，亦據被害人甲○○於警
    詢中指述綦詳（見偵字卷第13頁至第14頁），並有彰化銀行
    西屯分行九十八年十二月一日彰西屯字第09803049號函附之
    被告所申設上述彰化銀行帳戶開戶資料與交易明細等文件在
    卷可參（見偵字卷第21頁至第27頁）。另按刑法上之故意，
    分直接故意（確定故意）與間接故意（不確定故意），「行
    為人對於構成犯罪之事實，明知並有意使其發生者」為直接
    故意，「行為人對於構成犯罪之事實，預見其發生而其發生
    並不違背其本意者」為間接故意；一般人至銀行開設帳戶並
    非難事，如非洗錢、犯罪等不法目的，依常情並無捨棄自己
    帳戶而迂迴收受他人帳戶使用之理，是被告對於前揭不詳姓
    名之成年人所屬詐欺集團成員可能將其所提供之帳戶資料用
    來作為詐欺等非法用途上，應有所預見，且不違背其本意，
    其竟仍提供帳戶資料予以使用，足見該名成年人所屬詐欺集
    團成員將被告所提供之帳戶資料用來作為詐欺取財之用，為
    被告所容認及允許。另查金融機構帳戶可供款項之存匯、提
    領，係一般人均可輕易申請開設，並無任何資格條件之限制
    ，且金融存款帳戶，事關存戶個人財產權益之保障，其與存
    戶印鑑章、提款卡結合，專屬性、私密性更形提高；除非本
    人或與本人具密切關係之人，難認有何理由可自由流通使用
    該存摺、印章；一般人亦均有應妥為保管存摺及提款卡，以
    防止存摺及提款卡被他人冒用之認識，縱有特殊情況偶有將
    存摺、提款卡交付他人之需，亦必深入瞭解其用途後始行提
    供使用，實乃吾人日常生活經驗與事理；且存摺、印章及提
    款卡等有關個人財產、身分之物品，如淪落不明人士手中，
    極易被利用為與財產犯罪有關之犯罪工具；而與他人於身分
    上不具密切關係之人，竟要求他人提供帳戶資料以為使用，
    此等行為，客觀上已屬可疑，且顯係供為某非正當資金進出
    使用，而隱瞞其流程及行為人身分曝光之不法意圖亦可預見
    ；若此之社會現實，恆係一般人本於日常生活經驗即可體察
    ，本件被告對此自亦難諉為不知，是被告提供其所開設之上
    開彰化銀行帳戶之提款卡與密碼資料時，應有幫助他人犯詐
    欺取財罪之不確定故意，堪可認定。綜此，本件事證至臻明
    確，被告幫助詐欺犯行洵堪認定。
二、查前開真實姓名、年籍均不詳之成年人所屬詐欺集團成員，
    基於意圖為自己不法所有之犯意聯絡，以上述之方式對被害
    人甲○○行騙，並致使被害人陷於錯誤，因而交付本人之財
    物，則該名不詳姓名成年人所屬詐欺集團成員所為，應係犯
    刑法第三百三十九條第一項之詐欺取財罪。被告乙○○提供
    其所開設前揭彰化銀行帳戶之提款卡及密碼資料予該名成年
    人所屬詐欺集團成員，以為詐欺取財所用，係基於幫助他人
    詐欺取財之不確定故意，且所為屬詐欺取財罪構成要件以外
    之行為，核其所為係犯刑法第三十條第一項前段、第三百三
    十九條第一項之幫助詐欺取財罪。被告幫助該成年人所屬詐
    欺集團成員犯詐欺取財罪，構成幫助犯，應依刑法第三十條
    第二項之規定減輕其刑。爰審酌被告之素行，其明知所提供
    之帳戶資料將有可能遭人供作財產犯罪之工具，竟仍執意為
    之，非惟令犯罪集團成員得以遂行詐欺取財之目的，同時使
    犯罪集團成員得以隱匿其真實身分，減少遭查獲之風險，愈
    使其肆無忌憚，助長犯罪之猖獗，破壞社會秩序甚鉅；並衡
    酌本件被害人因遭詐騙而匯入被告帳戶內之款項僅二萬元，
    金額尚非至鉅，而被告犯後雖於本院終能坦承犯行，並與被
    害人達成和解（見本院卷第14頁反面），但迄今始終未依和
    解條件履行，仍未以金錢稍事彌補被害人因本件所受身心之
    損害等一切情狀，量處如主文所示之刑，並諭知易科罰金之
    折算標準。
三、至被告乙○○所提供之前揭其所申設彰化銀行帳戶之提款卡
    ，雖係被告所有並供其違犯本件犯罪所用之物，但既未據扣
    案，又無證據證明該等物件仍屬存在，為免滋生日後執行困
    難，爰不併予諭知沒收。再被告本件犯罪之型態為幫助他人
    犯詐欺取財罪，因詐欺取財之正犯是否屬於共同正犯，與被
    告應成立之罪名、刑責均無涉，為免累贅，爰不於主文欄諭
    知被告幫助「共同」詐欺取財，均附此說明之。
據上論斷，應依刑事訴訟法第二百七十三條之一第一項、第二百
九十九條第一項前段，刑法第三十條第一項前段、第二項、第三
百三十九條第一項、第四十一條第一項前段，刑法施行法第一條
之一第一項、第二項前段，判決如主文。
本案經檢察官丙○○到庭執行職務。
中    華    民    國    99    年    9     月    14    日
                  刑事第八庭  法  官  陳思成
以上正本證明與原本無異。
如不服本判決應於收受判決後10日內向本院提出上訴書狀，並應
敘述具體理由；其未敘述上訴理由者，應於上訴期間屆滿後20日
內向本院補提理由書（均須按他造當事人之人數附繕本）「切勿
逕送上級法院」。
                              書記官  陳淑華
中    華    民    國    99    年    9     月    14    日
附錄論罪科刑法條
刑法第三百三十九條第一項
意圖為自己或第三人不法之所有，以詐術使人將本人或第三人之
物交付者，處五年以下有期徒刑、拘役或科或併科一千元以下罰
金。

司法院資訊處製作；財團法人民間司法改革基金會備份。
